臺灣高雄地方法院刑事判決　　　　　　　96年度訴字第2775號
公　訴　人　臺灣高雄地方法院檢察署檢察官
被　　　告　甲○○
　　　　　　　　　　（現羈押於臺灣高雄看守所）
選任辯護人　蘇精哲律師
　　　　　　鍾秀瑋律師
　　　　　　乙○○律師
上列被告因違反槍砲彈藥刀械管制條例案件，經檢察官提起公訴
（96年度偵字第16964 號），本院判決如下：
    主  文
甲○○未經許可，持有手槍，處有期徒刑伍年陸月，併科罰金新
臺幣貳拾陸萬元，罰金如易服勞役，以新臺幣貳仟元折算壹日。
扣案之制式手槍壹支（含彈匣壹只，槍枝管制編號000000
0000號）及制式子彈貳顆，均沒收。
    事  實
一、甲○○明知未經主管機關許可，不得持有槍砲彈藥刀械管制
    條例列管之槍彈等違禁物，竟基於無故持有制式手槍及制式
    子彈之犯意，於民國94年下半年間某日，以新臺幣（下同）
    26萬元之代價，購入具殺傷力之韓國DAEWOO廠DP51型、槍號
    為BA001623號之口徑9mm 制式半自動手槍1 支（含彈匣2 只
    ，槍枝管制編號0000000000號，下稱前開制式手槍），及口
    徑9mm 之制式子彈20顆後，旋將之藏放在高雄縣大社鄉○○
    路160 號倉庫（甲○○向不知情之親戚所借用者，下稱萬金
    路倉庫）或其他空屋等處，未經許可而持有之。惟購入後未
    幾，前開槍彈中之乙只彈匣及10顆制式子彈，即在甲○○更
    易藏放場所之過程中不慎遺漏而滅失；嗣於96年6 月8 日15
    時13分許，甲○○騎乘車牌號碼XPI-132 號機車攜帶前開制
    式手槍（含彈匣乙只）及制式子彈10顆，擬前往萬金路倉庫
    藏放，卻在途經高雄市○○區○○路與學源街口之際，與汪
    一家所駕駛之車牌號碼ZY-9752 號自用小客車發生碰撞，甲
    ○○因而人車倒地、血流不止，適在附近路口執行交管勤務
    、聞聲趕到現場處理車禍事故之員警韓德銘遂偕同汪一家上
    前查看甲○○傷勢狀況，驚見甲○○腰際竟插有槍彈（未經
    任何包裝，且裝填有10顆子彈之彈匣已裝入手槍中），乃先
    俱予扣押之，進而查悉全情。
二、案經高雄市政府警察局苓雅分局報請臺灣高雄地方法院檢察
    署檢察官偵查起訴。
    理  由
壹、證據能力方面
    證人汪一家於警詢中所為之陳述，及卷附員警韓德銘職務報
    告、高雄市政府警察局交通大隊道路交通事故現場圖等件，
    均經檢察官、被告甲○○及其辯護人同意作為證據使用。本
    院審酌卷內並無事證顯示各該陳述之作成時、地與週遭環境
    ，有何致令陳述內容虛偽、偏頗之狀況後，也認為適當，依
    刑事訴訟法第159 條之5 第1 項之規定，為傳聞法則之例外
    ，應有證據能力。
貳、實體方面
一、訊據被告甲○○於本院審理中坦言：我於94年下半年某日，
    以26萬元代價購入前開制式手槍、2 只彈匣及20顆子彈，但
    沒過多久，其中1 只彈匣及10顆子彈即在更易藏放場所過程
    中遺失了，至於96年6 月8 日，我因為想將槍彈改藏放在萬
    金路空屋，才會未經任何包裝，即將前開制式手槍插在腰際
    ，另為了便於一起攜帶，方復將彈匣、子彈安裝妥適等語不
    諱（本院卷第127 、129-130 頁），核與證人汪一家於警詢
    中所陳述之車禍發生及槍彈查獲經過（警卷第8-11頁），及
    證人丙○○於本院審理中證稱：我與被告算是朋友關係，我
    約係自94年初起擔任被告的小弟，起先未曾見過被告持有槍
    彈，之後則曾親見被告持有制式手槍等語（本院卷第107-10
    8 頁），均大致相符，並有員警韓德銘職務報告（警卷第1
    頁）、高雄市政府警察局交通大隊道路交通事故現場圖（警
    卷第33頁）、內政部警政署刑事警察局96年8 月7 日刑鑑字
    第0960093788號槍彈鑑定書暨照片（本院卷第37-40 頁）、
    該局96年8 月29日刑鑑字第960129608 號函（本院卷第49頁
    ）等件在卷可稽。而依前開內政部警政署刑事警察局槍彈鑑
    定書及函文所載，可知扣案手槍經鑑定機關以扣案子彈進行
    試射（應係指「試射法」），再採取彈頭、彈殼進行比對（
    應係指「顯微鏡比對法」），並兼採「性能檢驗法」資為鑑
    定後，認扣案手槍（槍枝管制編號0000000000號）係口徑9m
    m 制式半自動手槍，為韓國DAEWOO廠DP51型，槍號為BA0016
    23號，槍管內具6 條右旋來復線，擊發功能正常，可供擊發
    同口徑制式子彈使用而具殺傷力，另扣案子彈10顆俱係口徑
    9mm 制式子彈，且經採樣8 顆試射後，均可擊發而亦具殺傷
    力。綜上，足認被告首開本院審理中自白核與事實相符，可
    堪採為認定犯罪事實之依據，本案事證明確，應依法論科。
二、按未經許可持有槍彈，其持有之繼續，為行為之繼續，亦即
    一經持有，罪已成立，但其完結須繼續至持有行為終了時為
    止；又犯罪行為繼續實行之期間縱遇有法律變更，惟其行為
    既繼續實施至新法施行以後，自無行為後法律變更之可言，
    而應逕按行為終止時之法律處斷（最高法院93年度臺上字第
    22 53 號、89年度臺非字第186 號判決意旨參照），是故被
    告之本案犯行，應直接依行為終了（亦即96年6 月8 日）之
    際有效施行之刑法及槍砲彈藥刀械管制條例論處。從而核被
    告關於持有制式手槍（含彈匣）所為，乃係犯槍砲彈藥刀械
    管制條例第7 條第4 項之未經許可，持有手槍罪；另關於持
    有制式子彈所為，則係犯同條例第12條第4 項之未經許可持
    有子彈罪。被告以一行為觸犯前開二罪名，係想像競合犯，
    應依刑法第55條前段，從一重以未經許可，持有手槍罪論處
    。
三、本院審酌被告未經許可持有制式手槍及制式子彈，值此槍彈
    氾濫時機，所為自對社會治安存有甚大之潛在危險性；再者
    ，被告自94年下半年間即持有本案槍彈，迄至96年6 月8 日
    方偶因車禍事故為警查獲，又於遭查獲之際，該等槍彈未經
    任何包裝，且彈匣裝填有10顆子彈並已裝入手槍中，亦即本
    案槍彈乃處於旋可上膛、擊發使用之狀態，更足認被告所犯
    持有槍彈罪行之惡性要非輕微。惟念被告犯後尚知坦承犯行
    ，且尚無證據顯示其於持有本案槍彈之期間中，別曾將該等
    槍彈作為其他不法使用等一切情狀，爰量處如主文所示之有
    期徒刑及併科罰金，且就罰金刑部分，諭知易服勞役之折算
    標準。
四、扣案之前開制式手槍1 支（含彈匣1 只）及制式子彈10顆，
    經鑑定結果認（原）均具殺傷力，業如前述，惟其中經鑑定
    機關採樣試射之8 顆制式子彈，因僅餘彈頭、彈殼而不復具
    殺傷力，有前開槍彈鑑定書可按，自已非違禁物，本院爰僅
    就（猶）係屬違禁物之前開制式手槍1 支（含彈匣1 只）及
    未經試射之制式子彈2 顆，依刑法第38條第1 項第1 款，宣
    告沒收。至事實欄所示未經查扣之另1 只彈匣及10顆制式子
    彈，既俱告滅失而不復存焉，亦經本院認明如前，自無沒收
    之必要，併予指明。
五、公訴意旨固另謂：被告自86、87年間起至94年上半年止此段
    期間中，亦持有扣案槍彈，所為乃分別涉犯槍砲彈藥刀械管
    制條例第7 條第4 項之未經許可，持有手槍罪、同條例第12
    條第4 項之未經許可持有子彈罪等語。經查：
(一)按犯罪事實應依證據認定之，無證據不得認定犯罪事實；被
    告之自白，不得作為有罪判決之唯一證據，仍應調查其他必
    要之證據，以察其是否與事實相符；刑事訴訟法第154 條第
    2 項、第156條第2 項分別定有明文。
(二)姑不論公訴人認被告涉嫌此部分犯行，乃係以被告前於本案
    警詢、偵查中之自白，資為唯一之論據，於法已有未合。其
    次，被告於本院審理中，復改稱其係自94年下半年間某日起
    ，方持有扣案槍彈等語（本院卷第127 頁），足見被告前後
    所述，已顯然不一，而要難遽信；本院資再經核證人丙○○
    前開關於其雖因擔任被告的小弟，而有機會從旁親見被告持
    有槍彈之舉，惟其於甫任被告小弟伊始，亦即94年初，尚未
    見過被告持有槍彈等所述（本院卷第107-108 頁），益徵被
    告應係自94年下半年起方持有扣案槍彈乙情，毋寧較符合事
    實，是故被告自86、87年間起至94年上半年止之持有扣案槍
    彈犯嫌尚屬未足，而公訴人既認此部分犯行與前經論科之本
    案犯行間，存有實質上一罪關係，本院爰不另為無罪之諭知
    。
參、退併辦方面
一、併辦意旨（96年度偵字第24779 號）另略以：被告復明知未
    經中央主管機關許可不得持有具殺傷力之步槍、制式子彈，
    竟(一)先於94年下半年（前開購入具殺傷力制式手槍、制式子
    彈，並遺失部分「後」之某時點），以150 萬元之價格買入
    步槍2 把及數百顆制式子彈；(二)復有綽號「富義」之男子，
    於94年底某日（前開購入步槍2 把及數百顆制式子彈「後」
    之某時點），以2 把步槍及200 多顆子彈，向被告抵押借錢
    150 萬元，俱予持有之。嗣前開4 把步槍中之乙把步槍（槍
    號：PR253985）及5.56mm制式子彈558 顆，於95年5 月上旬
    某日，因故遭案外人黃國元執犯同年月10日之麗尊大酒店10
    08號房槍擊案，始經警循線查悉全情，因認被告此2 部分犯
    行，亦分涉犯槍砲彈藥刀械管制條例第7 條第4 項之未經許
    可，持有普通步槍罪、同條例第12條第4 項之未經許可持有
    子彈罪等語。
二、按所謂之單一持有違禁物行為，應係指行為人基於同一原因
    ，1 次持有（指開始持有之時點相同而無落差）違禁物（數
    目多寡及種類異同均不論）之謂也。如行為人出於不同原因
    、分次持有（指開始持有之時間點客觀上可資區分）違禁物
    ，雖各該係屬「行為繼續」之持有行為，在時間上有所重疊
    ，甚且大部分重疊，亦無由視同單一持有違禁物行為，至多
    僅能在符合刑法修正前連續犯（現已刪除）要件下，論以裁
    判上一罪，否則即應分論併罰。又前開連續犯成立要件所稱
    出於概括犯意等語，意指行為人多次犯罪行為自始均在一個
    預定犯罪計劃內，出於主觀上始終同一犯意之進行，若非本
    於初發之概括犯意，而以數行為觸犯構成要件相同之罪，即
    無由成立連續犯。另刑事法若干犯罪態樣，本質上具有反覆
    、延續實行之特質，在該等情狀下，如行為人基於單一犯意
    ，在密切接近之一定時、地，持續實行之多次該等犯罪行為
    ，依社會通念認為符合一個反覆、延續性之行為概念者，於
    刑法評價上，即應僅成立一罪，此即為學理上所稱之「集合
    犯」，惟判斷何種犯罪態樣符合前述概念，首先應賴文義解
    釋，而當法條文義有所不明時，則須進而探究該犯罪處罰規
    範之目的資為解釋，並參酌犯罪典型之實施型態予以綜合判
    斷，均合先敘明。
三、經查：
(一)被告於本院審理中，乃係陳稱：「（問：請確定本案與併辦
    部分扣得的槍彈是否…分3 次取得？）是」、「我是先買到
    制式手槍…20顆子彈…2 只彈匣，但（其中）10顆子彈和1
    只彈匣已經遺失…接著就買2 把步槍和子彈…然後就是人家
    拿來抵押的2 把步槍」、「（問：你買步槍時，第1 次買的
    10顆子彈和彈匣已經遺失了嗎？）對，已經遺失了」、「（
    問：在〔他人〕提出買步槍建議前，你有想過要買…？）沒
    有」、「（問：94年下半年有無主動詢問購槍彈的管道？）
    沒有。只是剛好…（有人）提起，我也是喜歡槍…」、「（
    問：94年底時，你有無需用大量槍和子彈？）沒有」、「（
    問：你手邊怎麼剛好有那麼現金…？）…從我太太那邊拿的
    」、「因為當時我太太剛好繼承一筆現金，我騙她要投資，
    向她借過來用」等語綦詳（本院卷第129-132 頁），顯見本
    、併案槍彈，實係被告分3 次加以持有者，且其於持有本案
    槍彈之後，乃偶因他人之提議，及配偶復恰甫繼承一筆現金
    ，方起意向配偶借用該筆現金以購入併案槍彈，亦即被告於
    購入本案槍彈之際，尚無從預期其後續別具持有併案槍彈之
    機會及可能，則被告分次持有本、併案槍彈之犯行，又焉可
    能自始出於概括犯意或單一犯意？足徵被告各該次之持有槍
    彈犯行，犯意顯係各別。
(二)本院復經核「持有」此一構成要件之文義解釋，乃係指將物
    品置於自己實力支配之下（最高法院74年臺上字第3400 號
    判意旨參照），本質上原難認具備反覆、延續實行之特質；
    又槍彈對社會治安存有甚大潛在危險性，向為政府厲法查緝
    之目標，常人原罕有接觸機會，遑論分次取得合計數量如此
    龐大之制式槍彈？是以槍彈來源無虞而可一再取得，亦非屬
    持有槍彈犯行之典型態樣。況茍寬認基於「嗜（喜）好」而
    分次蒐集、持有槍彈之行為，得適用「集合犯」概念論以實
    質上一罪，恐有容任行為人假借此一名義，行大肆蒐集槍彈
    予以持有而擁槍自重之弊，自非遏止當前槍彈氾濫良策，核
    與槍砲彈藥刀械管制條例維護社會秩序、保障人民生命財產
    安全之立法目的，亦屬有間甚明。
(三)綜上，併辦部分所指犯行，與本案認明之持有槍彈犯行，因
    伊始持有之時點，在客觀上有所區別，致顯分屬不同之持有
    違禁物行為。又該等行為核與本案間，不具刑法修正前連續
    犯（現已刪除）之裁判上一罪關係，復欠缺「集合犯」之實
    質上一罪關係，本院自俱無從併予審理，爰退回檢察官另為
    適法之處理。
據上論結，應依刑事訴訟法第299 條第1 項前段，槍砲彈藥刀械
管制條例第7 條第4 項、第12條第4 項，刑法第11條前段、第55
條前段、第42條第3 項、第38條第1 項第1 款，判決如主文。
本案經檢察官丁○○到庭執行職務。
中　　華　　民　　國　　96　　年　　12　　月　　11　　日
                  刑事第十四庭  審判長法　官  陳玉聰
                                      法  官  楊淑珍
                                      法  官  莊珮吟
以上正本證明與原本無異。
如不服本判決應於收受本判決後10日內向本院提出上訴書狀，並
應敘述具體理由，如未敘述上訴理由者，應於上訴期間屆滿後20
日內補提理由書狀於本院（均須按他造當事人之人數附繕本）「
切勿逕送上級法院」。
中　　華　　民　　國　　96　　年　　12　　月　　11　　日
                                      書記官  王淑娟
◎附錄本案所犯法條：
《槍砲彈藥刀械管制條例第7 條第4 項》
未經許可，持有、寄藏或意圖販賣而陳列第1 項所列槍砲、彈藥
者（指火砲、肩射武器、機關槍、衝鋒槍、卡柄槍、自動步槍、
普通步槍、馬槍、手槍或各類砲彈、炸彈、爆裂物），處5 年以
上有期徒刑，併科新臺幣1000萬元以下罰金。
《槍砲彈藥刀械管制條例第12條第4 項》
未經許可，持有、寄藏或意圖販賣而陳列子彈者，處5 年以下有
期徒刑，併科新臺幣300 萬元以下罰金。
